【裁判字號】    88,易,1237
【裁判日期】    900313
【裁判案由】    詐欺
【裁判全文】
臺灣嘉義地方法院刑事判決                        八十八年度易字第一二三七號
    公  訴  人  臺灣嘉義地方法院檢察署檢察官
    被      告  甲○○
右列被告因詐欺案件，經檢察官提起公訴 (八十八年度偵字第五八四七號)，本院判
決如左：
    主  文
甲○○連續意圖為自己不法之所有，以詐術使人將本人之物交付，處有期徒刑貳年。
    事  實
一、甲○○明知經濟狀況不佳，已無清償能力，竟仍意圖為自己不法之所有，並基於
    概括之犯意，於民國八十二年八月二十三日，向設於嘉義縣中埔鄉○○村○○路
    五六四號「嘉雲開發股份有限公司」（下稱嘉雲開發公司）之負責人乙○○訂購
    納骨塔塔位之骨灰盒位五百個，每個定價新臺幣（下同）一萬五千元，總價款為
    七百五十萬元，復於八十二年九月間，在嘉雲開發公司內，以需要資金週轉為由
    ，分數次向乙○○借款七百五十萬元，乙○○均不知有詐，而出賣骨灰盒位五百
    個及借款七百五十萬元與甲○○，甲○○則於八十二年十月間某日，在嘉雲開發
    公司內，交付票面金額為一千五百萬元之支票予乙○○以資取信，惟屆票期該支
    票即遭退票。甲○○並於八十三年間將所訂購之骨灰盒位轉賣沈安發、侯貴森。
    嗣於八十四年十二月二十八日，甲○○另簽發一紙到期日為八十五年十二月二十
    七日之票面金額為一千五百萬元之本票交付乙○○，並換回前開支票，惟屆本票
    到期日亦未獲兌現。
二、甲○○又於八十五年十月三日在嘉雲開發公司內向乙○○稱，其所有位於嘉義縣
    番路鄉○路段第三○八號及三○八之一至三○八之十地號共十一筆土地（下稱系
    爭土地）以一千五百二十五萬元代價出賣與乙○○，並佯稱乙○○只要支付定金
    五百萬元，至於乙○○所需另付買賣價金的中七百五十萬元部分，乙○○可以先
    前對甲○○之七百五十萬元債權部分抵銷，且甲○○以系爭土地向台南區中小企
    業銀行股份有限公司（下稱南企銀行）辦理之抵押貸款所欠六百萬元部分，則由
    甲○○負責清償，乙○○因不知有詐而陷於錯誤，同意以其女陳幸君為承買人名
    義，並以乙○○為見證人，於八十五年十月八日，在嘉雲開發公司內，與甲○○
    簽訂系爭土地之買賣契約書，並由乙○○交付甲○○五百萬元之定金，詎甲○○
    並未依約清償所欠南企銀行之貸款，致系爭土地遭南企銀行聲請臺灣嘉義地方法
    院拍賣，至此乙○○始知受騙。
三、案經乙○○訴由臺灣嘉義地方法院檢察署檢察官偵查起訴。
    理  由
一、訊據被告甲○○固坦承有於右揭時、地向告訴人乙○○訂購納骨塔五百個、總價
    金七百五十萬元（審判卷第一六一頁）．．借款七百五十萬元，及開立面額一千
    五百萬元之支票擔保（審判卷第一六三、一六四頁）．．．後來再開立一千五百
    萬元本票換票（審判卷第一六四頁）．．將價值一千餘萬元之系爭十一筆土地過
    戶給告訴人，於告訴人再給付五百萬元後，由被告負責償還系爭土地上銀行之貸
    款六百萬元．．在八十五年十月三日簽約後，在十月八日有收五百萬元，但未償
    還（審判卷第一六五頁、一六七頁）等情不諱，惟矢口否認有何詐欺犯行，並辯
    稱：納骨塔只是預購，並沒有成交，預購證明書已經告訴人作廢，並沒有將骨塔
    盒過戶給丙○○，雖有賣給沈安發、侯貴森，但只有沈安發有過戶。．．七百五
    十萬元借款已還清，八十四年十二月二十八日簽發一千五百萬元本票是因為支票
    已於八十五年五月二十日拒絕往來，當時有告訴半天岩工程已停工，．．系爭土
    地是當時尚未被扣押，才口頭上說要過戶給他擔保云云。經查：
  (一)被告於右揭時、地向告訴人詐欺等情，業據告訴人於偵查及審理中指訴甚詳，復
    有嘉雲寶城納骨塔商品預定購買證明書、附表編號二本票、系爭土地買賣契約書
    、本院八十六年度拍字第一二號裁定影本各一份在卷可證（偵查卷第四至九頁、
    第二十七頁）。
  (二)次查，被告於向告訴人買得納骨塔後，最初購買之九百二十五個，即因未交付價
    金而遭告訴人將預購證書作廢，業經被告供述在卷（審判卷第一六二頁），被告
    又再向告訴人購得納骨塔五百個，並稱俟半天岩當地所蓋之房屋出售後，即可給
    付價金云云，惟被告在半天岩所蓋之木屋迄八十三年六月因水土保持問題而未核
    准，被告於八十二年八月間即以未經核准興建之房屋出售價金為給付，顯明知自
    己於購得納骨塔時，尚無支付能力；況被告於取得納骨塔後，於八十五年三月即
    將納骨塔轉賣予沈安發、侯貴森，業經被告自白在卷，另賣予丙○○之納骨塔所
    得價金，係交予被告轉交告訴人，業經被告坦承在卷，並經證人丙○○於偵查中
    證述明確（偵卷第四八、四九頁），被告取得價金後竟未予清償告訴人納骨塔價
    金，再參以被告自承：向乙○○買納骨塔時，經濟狀況已不好（偵卷第四七頁）
    ，足見被告於買納骨塔之初，已明知自已無清償能力，被告猶續向告訴人多次調
    總額達七百五十萬元之借款，且均未清償，足認被告就犯罪事實一部分，係基於
    詐欺犯意，而為訂購價值七百五十萬元納骨塔、以借貸方法詐取七百五十萬元款
    項等詐術之實施甚明。
  (三)再查，被告於過戶系爭土地前，積欠告訴人債務係一千五百萬元而非七百五十萬
    元一情，業經被告自承：以系爭土地、房子過戶給告訴人（按：係移轉登記給告
    訴人女兒陳幸君），係做為擔保一千五百萬元債務（審判卷第一六五頁），且上
    開系爭土地買賣契約書上亦載明系爭土地價款全部為一千五百二十五萬元（偵卷
    第七頁），足認被告積欠告訴人款項確為一千五百萬元，參以依上開買賣契約所
    載：買方交付五百萬元定金，被告（賣方）須負責清償對南企銀行之六百萬元貸
    款，而於被告清償南企銀六百萬元貸款後，買方再給付予抵押權人一百五十萬元
    、告訴人五十萬元，尾款二百二十五萬元自債務中扣除，另被告再清償六百萬元
    時，尾款六百萬元再自債務中相抵。故自上開契約之給付約定觀之，如雙方全部
    履行時，則可推出被告係積欠一千四百二十五萬元債務（225＋600＋600），與
    告訴人指稱被告於出售土地前係積欠告訴人一千五百萬元債務大致相符。況被告
    所開立附表一、二之支票均係面額一千五萬元，如非有此金額債務，被告豈有開
    立此面額之票據擔保之理？是被告於出售系爭土地前，確係積欠告訴人一千五百
    萬元債務一情，足堪認定。
  (三)另被告自承：八十五年十月三日以上述買賣契約內條件與告訴人談時，經濟狀況
    已經很不好，．．過戶給告訴人系爭土地時，經濟狀狀已經很不好了．．．當時
    已無法償還銀行貸款（審判卷第一六六頁），被告猶向告訴人佯稱：在八十五年
    十月三日簽約內可清償貸款，業經被告自白在卷，復有上開契約書內記載可參，
    嗣於取得告訴人交付之五百萬元後，未向銀行為任何清償，迄今亦仍未清償告訴
    人詐得之財物，故就犯罪事實二部分，被告明知自己無清償能力，而有詐欺犯意
    ，足堪認定。
  (四)綜上，被告所辯無非事後卸責之詞，委無足採，本件事證明確，被告連續詐欺犯
    行堪予認定。
二、核被告甲○○所為，係犯刑法第三百三十九第一項之詐欺取財罪。又被告先後多
    次詐欺取財之犯行，時間緊接，犯罪構成要件相同，顯係基於概括犯意為之，應
    依刑法第五十六條連續犯之規定以一罪論，並加重其刑。爰審酌被告犯罪之動機
    、目的、手段、品行、所受刺激、智識程度、詐得財物達二千萬元均未償還等所
    生危害及犯罪後之態度等一切情狀，量處如主文所示之刑。
據上論斷，應依刑事訴訟法第二百九十九條第一項前段，刑法第五十六條、第三百三
十九條第一項，罰金罰鍰標準條例第一條前段，判決如主文。
本案經檢察官張長樹到庭執行職務。
中      華      民      國    九十      年      三      月     十三     日
                                      臺灣嘉義地方法院刑事第三庭
                                          法  官  蔡  廷  宜
右正本證明與原本無異。
如不服本判決，應於判決送達後十日內，向本院提出上訴狀（應附繕本）。
中      華      民      國    九十      年      三      月     十三     日
                                          書記官  尹  玉  琪
附錄：
刑法第三百三十九條第一項
意圖為自己或第三人不法之所有，以詐術使人將本人或第三人之物交付者，處五年以
下有期徒刑、拘役或科或併科一千元以下罰金。
附表：
┌────────────────────────────────────
│編號     面額（新台幣）               發票日或到期日         備註
├────────────────────────────────────
│一      一千五百萬元                  不詳                   支票
├────────────────────────────────────
│二      一千五百萬元                到期日85.12.27            本票
└────────────────────────────────────


司法院資訊處製作；財團法人民間司法改革基金會備份。
